【裁判字號】    98,交易,74
【裁判日期】    980831
【裁判案由】    過失致死
【裁判全文】
臺灣雲林地方法院刑事判決              98年度交易字第74號
公  訴  人  臺灣雲林地方法院檢察署檢察官
被      告  乙○○
上列被告因過失致死案件，經檢察官提起公訴（98年度偵字第24
33號），於本院準備程序進行中，被告就被訴事實為有罪之陳述
，經本院進行簡式審判程序，判決如下：
    主      文
乙○○因過失致人於死，處有期徒刑拾月。緩刑伍年，並應按如
附表所示之方式，向被害人甲○○○支付如附表所示之金額。
    事實及理由
一、犯罪事實
    乙○○於民國98年1 月27日上午9 時20分許，駕駛車牌號碼
    3968-GM 號自小客車（下稱本案自小客車），沿雲林縣水林
    鄉○○○ ○路由西往東方向行駛，行至上開公路土厝段水林14
    號電線桿附近劃設有分向限制線之雙黃實線路段時，本應注
    意汽車在未劃設慢車道之雙向二車道行駛時，在劃有分向限
    制線之路段，不得駛入來車之車道內，又設有禁止超車標線
    之處所、地段，不得超車，依當時天氣晴、日間有自然光線
    、為路面乾燥、無缺陷、無障礙物之柏油路面，並無不能注
    意之情事，竟疏未注意及此，欲超越同車道由李位哲所駕駛
    在前之車牌號碼7597-NS 號自小客車，貿然跨越雙黃實線，
    駛入對向車道，適時，對向車道有吳政儒騎乘之車牌號碼IU
    H-415 號普通重型機車（下稱本案機車）而來，乙○○因此
    不慎撞擊吳政儒所騎乘之本案機車，致吳政儒受有急性心肺
    衰竭、腸子外露、右大小腿開放性骨折及全身多處之傷害，
    經送醫急救後，仍因傷重不治死亡。乙○○肇事後，向到場
    處理事故之雲林縣警察局北港交通小隊員警陳明係肇事者，
    自首而接受裁判。
二、認定犯罪事實所憑證據及理由
(一)、本案被告乙○○所犯刑法第276 條第1 項過失致死罪，係死
    刑、無期徒刑、最輕本刑為3 年以上有期徒刑以外之罪，其
    於準備程序就前揭被訴事實為有罪之陳述，經法官告知簡式
    審判程序之旨，並聽取其與公訴人之意見後，本院裁定進行
    簡式審判程序，是本件之證據調查，依刑事訴訟法第273 條
    之2 規定，不受同法第159 條第1 項、第161 條之2 、第16
    1 條之3 、第163 條之1 及第164 條至第170 條規定之限制
    ，合先敘明。
(二)、上開犯罪事實，有道路交通事故現場圖、道路交通事故調查
    報告表(一)及(二)、現場照片24張、中國醫藥大學北港附設醫院
    98年1 月27日第0000000000號診斷證明書、臺灣雲林地方法
    院檢察署檢察官相驗筆錄、相驗屍體證明書、檢驗報告書各
    1 份、相驗照片8 張在卷可稽。被告於警詢、偵查及本院審
    理時，均坦承上開犯罪事實，足認被告之自白與事實相符，
    應可採信。
(三)、「汽車在未劃設慢車道之雙向二車道行駛時，應依下列規定
    二、在劃有分向限制線之路段，不得駛入來車之車道內。」
    「汽車超車及讓車時，應依下列規定：二、在設有學校、醫
    院標誌或其他設有禁止超車標誌、標線之處所、地段或對面
    有來車交會或前行車連貫二輛以上者，不得超車。」道路交
    通安全規則第97條第1 項第2 款、第101 條第1 項第2 款定
    有明文。又「雙黃實線設於路段中，用以分隔對向車道，並
    雙向禁止超車、跨越或迴轉。」「分向限制線，用以劃分路
    面成雙向車道，禁止車輛跨越行駛，並不得迴轉。本標線為
    雙黃實線，線寬及間隔均為10公分。除交岔路口或允許車輛
    迴轉路段外，均整段劃設之。」道路交通標誌標線號誌設置
    規則第149 條第1 項第1 款第8 目、第165 條第1 、2 項著
    有規定。被害人吳政儒因本案車禍送醫急救，認受有急性心
    肺衰竭、腸子外露、右大小腿開放性骨折及全身多處之傷害
    ，經急救無效，仍傷重不治死亡等情，有中國醫藥大學北港
    附設醫院98年1 月27日第0000000000號診斷證明書、臺灣雲
    林地方法院檢察署檢察官相驗筆錄、相驗屍體證明書、檢驗
    報告書各1 份、相驗照片8 張在卷可考，足見被害人係因本
    案車禍而死亡。又被告考領有小型車普通駕駛執照，對於上
    開規定自應知之甚詳，仍在劃設有雙黃實線之路段，竟為超
    車之故，貿然跨越分向限制線駛入對向車道，參酌被告於偵
    查中自承：因為前方有一臺自小客車開慢慢的，我想超車，
    我當時有看到本案機車，但還離很遠，我看他騎在路中央，
    後來我就超出來，我想說機車看到車子會自己騎到旁邊等語
    （參相卷第37頁），足徵被告對於本案車禍之發生，自有過
    失甚明。再者，倘若被告未違規超車、駛入對向車道，當不
    致本案車禍發生，是被告之過失犯行，與被害人之死亡結果
    間，具有相當之因果關係。
(四)、本案經送臺灣省嘉雲區車輛行車事故鑑定委員會後，鑑定意
    見認：「乙○○駕駛自小客車，預見對向車道有來車且於劃
    有分向限制線路段，超車、駛入來車道不當，衍生連環肇事
    ，為肇事原因」乙事，有臺灣省嘉雲區車輛行車事故鑑定委
    員會98年4 月27日嘉雲鑑980198字第0985801468號函及函附
    之鑑定意見在卷可考，同於上開認定，益徵被告對被害人死
    亡之結果，應負過失之責。
(五)、本案事證明確，被告犯行堪以認定，應予依法論科。
三、論罪科刑之理由：
(一)、核被告所為，係犯刑法第276 條第1 項之過失致死罪。
(二)、被告於本案事故發生後，偵查機關尚不知孰為犯罪嫌疑人前
    ，即在雲林縣警察局北港交通小隊員警到案發現場處理時，
    在場承認為肇事人，告知事故經過，而自首接受裁判，有雲
    林縣警察局北港交通小隊道路交通事故肇事人自首情形紀錄
    表附卷可佐，已合於刑法第62條前段自首之規定，爰予減輕
    其刑。
(三)、爰審酌被告應注意行車狀況且遵守交通規則，卻因一時輕忽
    而肇事，導致被害人玉死亡，造成被害人全家蒙受難以承受
    之痛苦與遺憾，然被告於案發之初自首接受裁判，且犯後與
    甲○○○即被害人之母達成民事損害賠償之和解，有本院98
    年7 月22日98年度暫調字第149 號調解筆錄在卷足考，並於
    犯後坦承犯行，已有悔意等一切情狀，量處如主文所示之刑
    。
(四)、被告未曾因故意犯罪受有期徒刑以上刑之宣告，有臺灣高等
    法院被告前案紀錄表1 份在卷可按，其因一時失慮，致罹刑
    章，事後已坦承犯行，且與被害人家屬達成和解，並已先行
    支付部分款項等情，有如前述，經此教訓，當知警惕，信無
    再犯之虞，本院因認對其所宣告之刑以暫不執行為適當，是
    爰併予宣告緩刑期間如主文所示，以勵自新。另考量被告尚
    餘如附表所示和解金未支付被害人甲○○○，是爰併予宣告
    緩刑期間為5 年，並應按如附表所示之方式，向被害人甲○
    ○○支付如附表所示之金額。此外，本判決命被告支付之金
    額，即為本院98年7 月22日98年度暫調字第149 號調解筆錄
    載明尚未給付之金額，並非另命被告負擔額外之賠償義務，
    附此敘明。
四、應適用之法律：
    刑事訴訟法第273 條之1 第1 項、第299 條第1 項前段，刑
    法第276 條第1 項、第62條前段、第74條第1 項第1 款、第
    2 項第3 款，刑法施行法第1 條之1 第1 項、第2 項前段。
本案經檢察官吳淑娟到庭執行職務。
中    華    民    國    98    年    8     月    31    日
                  交通法庭  法  官  藍家偉
以上正本證明與原本無異。
如不服本判決應於收受送達後10日內向本院提出上訴書狀，並應
敘述具體理由；其未敘述上訴理由者，應於上訴期間屆滿後20日
內向本院補提理由書（均須按他造當事人之人數附繕本）「切勿
逕送上級法院」。
                            書記官  王雪招
中    華    民    國    98    年    8     月    31    日
附錄本案論罪科刑法條全文：
刑法第276 條：
因過失致人於死者，處2 年以下有期徒刑、拘役或2 千元以下罰
金。
從事業務之人，因業務上之過失犯前項之罪者，處5 年以下有期
徒刑或拘役，得併科3 千元以下罰金。
附表
┌──┬────────────────────────┐
│編號│支付之金額、期間與方式                          │
├──┼────────────────────────┤
│一  │乙○○應自本院判決確定之日起個月內，支付吳蔡清│
│    │野新臺幣壹佰伍拾萬元（即意外險部分）。          │
├──┼────────────────────────┤
│二  │乙○○另應支付甲○○○共新臺幣肆拾萬元。於民國九│
│    │十八年十二月五日前，支付新臺幣肆萬元。另自民國九│
│    │十九年一月五日起至民國一○一年十二月五日止，按月│
│    │於每月五日支付新臺幣壹萬元。                    │
└──┴────────────────────────┘


司法院資訊處製作；財團法人民間司法改革基金會備份。
